臺灣高雄地方法院民事判決　九十年度訴字第一八七三號
　　原　　　告　甲○○
　　訴訟代理人　羅玉盞
　　被　　　告　乙○○
右當事人間請求損害賠償事件，經本院刑事庭裁定移送前來，本院判決如左：
    主      文
被告應給付原告新台幣壹佰陸拾肆萬伍仟零壹拾參元及自民國九十年四月十九日起至
清償日止按年息百分之五計算之利息。
原告其餘之訴駁回。
訴訟費用由被告負擔二分之一，餘由原告負擔。
    事      實
甲、原告方面：
  一、聲明：求為判決被告應給付原告新台幣（下同）三百三十六萬九千二百二十八
            元及自起訴狀繕本送達之翌日即民國九十年四月十九日起至清償日止按
            年息百分之五計算之利息。
  二、陳述：
      被告於八十九年六月十五日上午九時許，在駕駛車牌號碼Ｊ八—五八０七號自
      用小貨車沿高雄縣路竹鄉○○路由北往南方向行駛途經該路與民有路交岔路口
      附近欲行右轉時，因疏未注意汽車行駛至交岔路口，轉彎車應讓直行車先行之
      規定即貿然右轉，致撞及同路同向適行於其右側直行之由伊所騎乘之車牌號碼
      ＸＴＨ—一三三號重型機車，使伊人車倒地再向前滑行而撞擊對面牆上之招牌
      ，致伊因此受有頭部外傷併蜘蛛網膜下腔出血、右側半邊癱瘓、眼顏面神經受
      損、右顴骨骨折併下頜骨張口不全、顏面撕裂傷、左腳下肢撕裂傷併軟組織缺
      損及肌腱暴露壞死等重傷害，而伊原係樹德科技大學之學生，因本件車禍業已
      受有：
      (1)、醫療、看護費用：
          伊痕受傷後分至高雄長庚紀念醫院、高新醫院、阮綜合醫院進行診治，計
          支出醫療費用十萬八千六百零一元、看護費用三十一萬五千元、救護車車
          資四千三百元，合計因此支出四十二萬七千九百零一元。
      (2)、工作減少損失：
          伊於事發前原受雇於訴外人「冒煙的喬小吃店」擔任服務員工作，每月所
          得約一萬五千元，而伊自受傷後計住進加護病房十一日、普通病房九十七
          日，合計有一百零八日無法工作，以一日所得五百元計算，計有工作收入
          損失五萬四千元。
      (3)、喪失勞動能力之損失：
          伊經此次受傷遺有右側上下肢癱瘓之顯著運動障礙，已達勞工保險殘廢給
          付標準表第五級之程度，因而減少勞動能力二分之一，以伊原每月所得計
          算，年所得應為十八萬元，而伊係六十八年三月九日出生，以工作至六十
          歲計算，自八十九年九月三十日出院之翌日起算至一百二十八年三月八日
          止，至少還有三十八年之工作年齡，依霍夫曼式扣除中間利息，伊一次即
          得請求喪失勞動力之損害計二百八十八萬七千三百二十七元。
      (4)、精神慰撫金部分：
          伊原係樹德科技大學之學生，惟因此之傷害致遺有右側上下肢癱瘓之顯著
          運動障礙，精神肉體所受痛苦甚大，故請求非財產上損害金額一百萬元。
      等各項損害計三百三十六萬九千二百二十八元，為此乃依侵權行為損害賠償請
      求權請求判令被告應給付如聲明所示金額及其遲延利息。
  三、證據：提出高新醫院收據、阮綜合醫院門診費用明細表、長庚紀念醫院醫療費
            用收據、薪資證明書、收據、良信救護出勤證明單、診斷證明書、退學
            通知單等件為證。
乙、被告方面：
  一、聲明：求為判決駁回原告之訴。
  二、陳述：
      伊於行至距中山路、民有路上開交岔路口二十公尺前即已打右轉方向燈，並於
      行至路口欲行右轉時乃曾停車查看，於見後方無來車且燈號由綠燈轉為黃燈之
      後，始以時速約二十公里之速度右轉進入民有路路口，詎原告不知由何處以時
      速約九十至一百公里之高速衝出而撞及距伊右前方二十公尺之水泥圍牆後倒地
      受傷，伊見狀為救人即停車電請交通隊流暢中心代叫救護車前來將之送醫急救
      ，今原告於行至設有行車管制速限之交岔路口理應減速慢行，且伊於右轉後並
      已進入路口，其原應讓轉彎之伊車先行，系爭車禍自為原告所肇致，伊於系爭
      車禍自無任何過失可言，原告請求自屬無據。
丙、本院依職權查詢兩造財產歸戶清冊資料。
    理      由
一、本件原告主張被告於上開時日駕駛車牌號碼Ｊ八—五八０七號自用小貨車沿高雄
    縣路竹鄉○○路由北往南方向行駛途經該路與民有路交岔路口附近欲行右轉時，
    因疏未注意汽車行駛至交岔路口，轉彎車應讓直行車先行之規定即貿然右轉，致
    撞及同路同向適行於其右側直行之由伊所騎乘之車牌號碼ＸＴＨ—一三三號重型
    機車，使伊人車倒地再向前滑行而撞擊對面牆上之招牌，致伊因此受有頭部外傷
    併蜘蛛網膜下腔出血、右側半邊癱瘓、眼顏面神經受損、右顴骨骨折併下頜骨張
    口不全、顏面撕裂傷、左腳下肢撕裂傷併軟組織缺損及肌腱暴露壞死等重傷害，
    為此乃依侵權行為損害賠償請求權請求判令被告應賠付醫療看護費、工作減少損
    失、喪失勞動力損失、慰藉金計三百三十六萬九千二百二十八元及自起訴狀繕本
    送達之翌日起至清償日止按年息百分之五計算之利息等語，被告則以伊於行至上
    開路口二十公尺前即已打右轉方向燈，且於行至路口欲行右轉時並即停車查看，
    於見後方無來車且燈號由綠燈轉為黃燈之後始以時速約二十公里之速度右轉進入
    民有路路口，詎原告竟不知由何處以時速約九十至一百公里之高速衝出而撞及距
    伊右前方二十公尺之水泥圍牆後倒地受傷，伊為救人乃停車電請救護車前來將之
    送醫急救，今系爭車禍乃因原告於行至設有行車管制速限之交岔路口未減速慢行
    ，且應禮讓已進入路口之轉彎伊車先行以致，伊於系爭車禍自無任何過失等語置
    辯。
二、本件原告主張被告於上開時日駕駛前揭車牌號碼之自用小貨車沿高雄縣路竹鄉○
    ○路由北往南方向行駛途經該路與民有路交岔路口附近欲行右轉時，因疏未注意
    轉彎車應讓直行車先行之規定而貿然右轉，致撞及同路同向適行於其右側直行之
    由伊所騎乘之重型機車，使伊人車倒地向前滑行而撞擊對面牆上之招牌，致伊因
    此受有頭部外傷併蜘蛛網膜下腔出血、右側半邊癱瘓、眼顏面神經受損、右顴骨
    骨折併下頜骨張口不全、顏面撕裂傷、左腳下肢撕裂傷併軟組織缺損及肌腱暴露
    壞死等重傷害等情，此有診斷證明書乙件在卷可稽，被告除就肇事責任予以否認
    外，於其他事項固不爭執而堪信原告此部分主張為真實，惟被告則另以前揭情詞
    置辯。按汽車行駛至交岔路口時，轉彎車應讓直行車先行，又汽車行駛至交岔路
    口，右轉彎時，應距交岔路口三○公尺前顯示方向燈或手勢，駛至路口後再行右
    轉，道路交通安全規則第一百零二條第一項第三、六款前段定有明文。經查，系
    爭車禍乃因被告提前右轉時，行於其後之原告所駕機車車頭撞及被告所駕車輛之
    保險桿後向前滑行撞及前方圍牆所致乙節，此經被告於本院九十年度交易字第三
    九號過失傷害案件審理中所自承，並經本院查閱上開卷宗影本無訛，而系爭車禍
    發生後，被告所駕車輛車頭係朝右停放，其左前輪距中山路分向安全島十一‧八
    公尺，左後輪壓在車道邊線，距中山路分向安全島十‧五公尺，右前輪距路邊護
    欄六‧四公尺，右後輪距路邊護欄四‧七公尺，原告所駕機車則頭西尾東倒置上
    開路口南側盡頭，距被告車輛約為三十九公尺，中間留有長約一公尺之剎痕等情
    ，此有上開刑事卷宗所附道路交通事故調查報告表在卷足憑，是依肇事後兩車停
    止位置、雙方行向、現場狀況及被告所陳內容以觀，被告所駕車輛顯未進入路口
    前即已右轉，且其左後輪既壓在車道線上，該車與中山路亦非呈垂直狀，其當時
    亦非已完成轉彎甚明，是系爭車禍顯係因被告右轉未讓右側直行車先行以致，被
    告所辯系爭車禍乃係原告自行撞及水泥牆以致，其於此事故並無過失云云自無足
    採，原告主張被告於系爭車禍之發生為有過失乙節堪信為真實，從而本件原告依
    侵權行為損害賠償請求權主張被告應負侵權行為責任者，依法洵屬有據，自應予
    以准許。
三、按損害之發生或擴大，被害人與有過失者，法院得減輕賠償金額或免除之，而汽
    車行駛時，駕駛人應注意車前狀況及兩車併行之間隔，並隨時採取必要之安全措
    施，民法第二百十七條第一項、道路交通安全規則第九十四條第三項分別定有明
    文。查本件原告於事發行經上開路口時之時速乃為六十公里，而上開路口之速限
    係五十公里乙節，此為原告於台灣高等法院高雄分院九十年度交上易字第一五○
    號刑事案件審理中所自承，並經系爭車禍承辦員警即證人謝志明於該案件審理中
    到庭具結證述在卷（該院上開判決書附卷參照，原道路交通事故調查報告表係記
    載速限六十公里，應以經查證之員警證詞為可採），而被告於事發時乃係行駛於
    中山路南向慢車道，原告則同行於被告所駕車輛之右側等情，亦為兩造於本院上
    開刑事案件審理中所不爭執，是上開路口之速限既為五十公里，而原告於行經上
    開路口時既未減速而以時速六十公里之速度超速行駛，且被告於劃分有快慢車道
    之中山路行駛時既係於該慢車道行駛（該路段南向快車道有內外側二車道）而非
    行於快車道之上，同行於該慢車道之原告於被告有右轉可能之情事應有認知，今
    本件原告於行經上開路口時既未遵守速限之規定，且於被告可能右轉亦非不能注
    意，其於本件車禍之發生自亦存有超速及未注意車前狀況之過失而與有過失，本
    院斟酌兩造於系爭車禍發生之一切情狀，認被告就系爭車禍之發生應負分十之七
    之過失責任，餘之過失責任則應由原告負擔。
四、次按不法侵害他人之身體或健康者，對於被害人因此喪失或減少勞動能力，或增
    加生活上之需要時，應負損害賠償責任，又不法侵害他人之身體、健康、名譽、
    自由、信用、隱私、貞操，或不法侵害其他人格法益而情節重大者，被害人雖非
    財產上之損害，亦得請求賠償相當之金額，民法第一百九十三條第一項及修正後
    民法第一百九十五條第一項分別定有明文。今本件被告既因上開過失而致原告受
    有前述傷害，其就此自應負侵權行為之損害賠償責任，茲就原告所得請求之損害
    賠償金額計算如后：
    (1)、增加生活上需要之費用：
        本件原告因系爭車禍受傷後，乃自八十九年六月十五日起至同年九月二十九
        日止在長庚紀念醫院接受手術住院治療，嗣於出院後即於阮綜合醫院門診治
        療，期間計支出醫療費用十萬八千六百零一元，而原告於事發後乃由高新醫
        院由救護車轉送長庚紀念醫院急救，計支出救護車費、氧氣使用費、特別護
        士費計四千三百元，另原告自八十九年六月二十六日起至同年八月二十七日
        止、同年九月一日起至十月三十一日止，及同年十一月四、五、十一、十二
        、十八、十九、二十五、二十六日，十二月二、三、九、十、十六、十七、
        二十三、二十四、三十、三十一日，九十年一月一日起至二月二十五日止乃
        分別僱請訴外人劉慧麗、施欣儀擔任看護人員，計支出看護費用三十一萬五
        千元乙節，此有高新醫院收據、阮綜合醫院門診費用明細表、長庚紀念醫院
        醫療費用收據、收據、良信救護出勤證明單等件在卷可稽，經核上開費用均
        屬醫療及生活上必要之支出，依法自應予以准許。
    (2)、工作收入減少之損失部分：
        本件原告主張其自八十八年四月二十四日起迄於系爭車禍發生時原受雇於訴
        外人冒煙的喬小吃店擔任服務員工作，其時薪為八十元，每月月薪約為一萬
        五千元上下，而原告乃自八十九年六月十五日起至同年九月二十九日止均於
        長庚紀念醫院住院接受手術治療乙節，此有薪資證明書、診斷證明書等件在
        卷可憑，是原告於受傷後既已住院一百零七日始行出院，於此治療期間其自
        已無法從事原有工作，其請求住院期間無法擔任原工作所受之薪資損失自屬
        有據，而原告每月月薪確實既均在一萬五千元上下，為計算之便利，其平均
        日薪即應為五百元，是其薪資損失依其期間計算即應為五萬三千五百元，其
        於此範圍內之請求自為有理由，逾此範圍外之即屬無據。
    (3)、減少勞動能力之損失：
        本件原告因上開車禍而致受有前該傷害，術後亦因中樞神經障致右側上下肢
        癱瘓，遺存顯著運動障礙，而其情況符合勞工保險殘癈給付標準表之第十三
        級乙節，此有診斷證明書、財團法人長庚紀念醫院高雄分院九一長庚院高字
        第○八五三號函等件在卷可稽，而原告於事發時係樹德科技大學應用外語系
        之學生，此有退學通知單附卷可憑，是原告於術後既仍遺有右側上下肢癱瘓
        之顯著運動障礙，其自因此難以治癒之重大傷害而已減少其應有之勞動能力
        甚明，而原告於事發時雖僅於訴外人冒煙的喬小吃店擔任服務員打工，惟依
        其所學原可預見畢業後應可從事與外語相關之工作而取得高於其打工時之工
        資以上之收入，是其請求減少之標的仍以打工時之收入而非未來可得收取之
        較高金額加以計算自屬可採，而原告於事發時年為二十一歲（民國六十八年
        三月九日生），以自出院翌日之八十九年九月三十日起工作至法定退休年齡
        六十歲即一百二十八年三月八日止，再扣除服兵役之二年期間後，其得工作
        之年數乃為三十六年又五個月，又原告所遺運動障礙之情況係符合勞工保險
        殘癈給付標準表之第十三級，經對照各殘廢等喪失或減少勞動能力比率表所
        載，其減少之勞動能力為百分之二十三點○七，則依霍夫曼式扣除中間利息
        後（第一年不扣除中間利息方式），原告一次可請求被告賠償之減少勞動能
        力之損失即為八十六萬八千六百十八元（15000×12×23.07%×20.0000000
        ＝868618），其於此範圍內之請求自屬有據而應予以准許，其逾此範圍外之
        請求則無理由。
    (4)、精神慰撫金部分：
        本件原告因上開車禍而致受有頭部外傷併蜘蛛網膜下腔出血、右側半邊癱瘓
        、眼顏面神經受損、右顴骨骨折併下頜骨張口不全、顏面撕裂傷、左腳下肢
        撕裂傷併軟組織缺損及肌腱暴露壞死等重傷害，術後亦因中樞神經障致右側
        上下肢癱瘓，遺存顯著運動障礙，而其住院期間歷經多次縫合、顏骨復位、
        清創、植皮、皮瓣移植等手術，而原告原係樹德科技大學應用外語系之學生
        ，其因此之傷害乃致九十學年第一學期學分合格數未達學分總數之三分之二
        而遭退學等情，此有診斷證明書、退學通知單等件在卷可參，是原告因系爭
        車禍遭受重大傷害，且術後亦遺存右側上下肢癱瘓之顯著運動障礙，其原有
        學生生活亦因此而告破滅，其精神自受有莫大痛苦可堪認定，而原告名下有
        田賦二筆、土地乙筆，另投資神機金屬工業股份有限公司五十萬元，此有財
        產歸戶清冊在卷可稽，爰審酌原告教育程度、經濟狀況、傷害之程度等一切
        情狀，認以原告請求之慰撫金一百萬元尚屬相當，自應予以准許。
    縱上所述，本件原告得請求之金額計為二百三十五萬零十九元，此損害賠償額經
    扣除其與有過失應負擔部分即十分之三後則為一百六十四萬五千零十三元（
    0000000－0000000×3/10＝0000000），從而本件原告請求被告給付一百六十四
    萬五千零十三元為有理由，自應予以准許，其逾此部分範圍外之請求即屬無據，
    自應予以駁回。
五、據上論結，本件原告之訴為一部有理由，一無理由，爰依民事訴訟法第七十九條
    前段，判決如主文。
中　　　華　　　民　　　國　　九十一　　年　　　五　　　月　　三十一　　日
                              臺灣高雄地方法院民事第五庭
~B法　官　黃　宏　欽
右為正本係照原本作成。
如不服本判決，應於判決送達後廿日內，向本院提出上訴狀並表明上訴理由，如於本判決
宣示後送達前提起上訴者，應於判決送達後十日內補提上訴理由書（須附繕本）。
中　　　華　　　民　　　國　　九十一　　年　　　五　　　月　　三十一　　日
~B法院書記官　史華齡
